臺灣臺南地方法院新市簡易庭民事判決
110年度新簡字第259號
原      告  陳家興

被      告  偉正交通股份有限公司

法定代理人  郭昱騰
訴訟代理人  黃文良
被            告    胡文國

上列原告因被告胡文國過失傷害案件，提起刑事附帶民事訴訟請
求損害賠償，經本院刑事庭移送前來（110年度交簡附民字第54
號），本院於民國110年10月15日言詞辯論終結，判決如下：
    主      文
被告應連帶給付原告新臺幣叁拾玖萬壹仟柒佰伍拾壹元。
原告其餘之訴駁回。
訴訟費用由被告連帶負擔百分之六十五，餘由原告負擔。
本判決原告勝訴部分得假執行。
原告其餘假執行之聲請駁回。
    事實及理由
壹、程序方面：
一、按因侵權行為涉訟者，得由行為地之法院管轄，民事訴訟法
    第15條第1項定有明文。本件被告胡文國之住所地及被告偉
    正交通股份有限公司（下稱偉正公司）之主營業所在地雖均
    在高雄市，惟原告依據侵權行為法律關係提起本件訴訟，並
    主張侵權行為地為臺南市永康區，依上開規定之意旨，本院
    就本事件自有管轄權。
二、被告胡文國經合法通知，無正當理由未於最後言詞辯論期日
    到場，核無民事訴訟法第386條各款所列情形，爰依原告聲
    請，由其一造辯論而為判決。
貳、實體方面：　　
一、原告起訴主張：被告偉正公司之受僱人即被告胡文國於民國
    109年5月30日2時43分，駕駛車牌號碼000-00號營業用半聯
    結車，沿國道1號公路由南向北行駛，行經臺南市永康區路
    段北向319.4公里處時，因未注意車前狀況而自後追撞原告
    所駕駛之車牌號碼000-0000號自用小貨車（下稱系爭事故）
    ，致原告受有左前額、右肩、左胸腹、右腰多處擦傷及右下
    腿挫傷、頸椎疼痛等傷害（下稱系爭傷害）。原告因系爭事
    故支出醫療費用及後續之復健費用、看護費用，並受有無法
    工作之損失，且因系爭事故受有精神痛苦，共計受有新臺幣
    （下同）60萬元之損失，爰依侵權行為之法律關係提起本件
    訴訟等語。並聲明：㈠被告應連帶給付原告60萬元。㈡願供擔
    保請准宣告假執行。
二、被告胡文國、偉正公司則均以：系爭事故肇事責任雖歸屬於
    被告胡文國，但原告求償之金額實在過高等語置辯。
三、得心證理由：
　㈠原告主張之上開事實，業據其提出建佑醫院醫療費用明細及
    診斷證明書、臺南市安南醫院診斷證明書、東霖馬光中醫診
    所醫療費用明細及診斷證明書、早報運送契約書及臺灣銀行
    匯款交易往來明細等資料為證（見交附民卷第9頁至第141頁
    、第145頁至第147頁；新簡卷第93頁至第97頁、第197頁至
    第289頁、第303頁至第327頁、第343頁至第371頁），並經
    本院依職權向內政部警政署國道公路警察局第四公路警察大
    隊調取道路交通事故調查談話紀錄表、道路交通事故現場圖
    、道路交通事故調查報告表㈠、㈡存卷可參（見新簡卷第83頁
    至第91頁、第103頁至第107頁）；又被告胡文國因系爭事故
    ，業經臺灣臺南地方法院檢察署檢察官以109年度偵字第227
    86號聲請簡易判決處刑書提起公訴及本院刑事庭以110年度
    交簡字第210號判決認被告犯過失傷害罪，處拘役40日確定
    在案（下稱系爭刑事案件）等情，亦經本院調取系爭刑事案
    件全案卷宗核閱無訛，堪信為真實。
　㈡按因故意或過失，不法侵害他人之權利者，負損害賠償責任
    ；按受僱人因執行職務，不法侵害他人之權利者，由僱用人
    與行為人連帶負損害賠償責任。但選任受僱人及監督其職務
    之執行，已盡相當之注意或縱加以相當之注意而仍不免發生
    損害者，僱用人不負賠償責任；汽車、機車或其他非依軌道
    之動力車輛，在使用中加損害於他人者，駕駛人應賠償因此
    所生之損害，民法第184條第1項前段、第188條第1項、第19
    1條之2前段分別定有明文。次按汽車行駛時，駕駛人應注意
    車前狀況，並隨時採取必要之安全措施，道路交通安全規則
    第94條第3項亦有明定。經查，本件被告胡文國受僱於被告
    偉正公司，於上揭時、地執行被告偉正公司之職務期間，駕
    駛聯結車行駛於原告所駕駛之貨車後方，本應注意車前狀況
    ，而系爭事故發生時天候晴，夜間有照明，柏油路面乾燥無
    缺陷、無障礙物且視距良好，足見系爭事故發生時之視線、
    路面狀況應足以使被告胡文國注意車前狀況，而無不能注意
    之情事，被告胡文國竟疏未注意而自後撞擊原告所駕駛之貨
    車，並致原告受有系爭傷害，被告胡文國前開駕車過失行為
    與原告所受系爭傷害間顯具有相當因果關係，又被告偉正公
    司亦未能舉證證明已盡監督義務，是依上開規定，原告主張
    被告2人應連帶負侵權行為損害賠償責任，應屬可採。
　㈢被告2人因系爭事故致原告受有系爭傷害，應連帶對原告負賠
    償責任，業如前述。茲就原告請求之項目及金額逐項審酌如
    下：
　⒈醫療費用及後續復健費用部分：
　⑴按不法侵害他人之身體或健康者，對於被害人因此喪失或減
    少勞動能力或增加生活上之需要時，應負損害賠償責任，民
    法第193條第1項定有明文。
　⑵經查，原告主張其因系爭事故，已支出醫療費用46,551元，
    業據其提出建佑醫院醫療費用明細、東霖馬光中醫診所醫療
    費用明細（見交附民卷第9頁至第141頁、第145頁至第147頁
    ；新簡卷第197頁至第279頁、第347頁至第371頁），自堪信
    為真實，是原告此部分之請求，應予准許；又原告因系爭事
    故，需持續回診治療，現每週需至建佑醫院及東霖馬光中醫
    診所治療、復建等情，有建佑醫院110年8月30日建佑院字第
    1100000324號函暨所附之病歷資料、收據、門診紀錄單及東
    霖馬光中醫診所之函覆、處方資料在卷可查（見新簡卷第14
    3頁至第156頁、第163頁至第167頁），可認原告確有持續回
    診治療、復健之需要，而被告偉正公司對於原告需再持續治
    療、復健1年，每週以費用400元計算，後續復健費用共計需
    再花費19,200元（計算式：400元×48週＝19,200元）部分並
    不爭執（見新簡卷第334頁），是原告於主張後續復健費用1
    9,200元範圍內，為有理由，亦應准許。
　⒉看護費用部分：
　⑴按因身體或健康受不法侵害，需人長期看護，就將來應支付
    之看護費，係屬增加生活上需要之費用，加害人即應予以賠
    償（最高法院88年度台上字第1771號判決參照）。又親屬代
    為照顧被害人之起居，固係基於親情，但親屬看護所付出之
    勞力並非不能評價為金錢，雖因二者身分關係而免除被害人
    之支付義務，惟此種基於身分關係之恩惠，自不能加惠於加
    害人。故由親屬看護時雖無現實看護費之支付，仍應認被害
    人受有相當於看護費之損害，得向加害人請求賠償，始符公
    平原則（最高法院94年度台上字第1543號判決意旨參照）。
　⑵原告雖主張其因系爭傷害須委由配偶照顧1年，而請求15萬元
    云云，惟依建佑醫院之上開函文略以：原告於109年5月30日
    至同年6月8日住院期間，共計10日需委請看護照顧等語明確
    （見新簡卷第143頁），是以強制險每日看護費用1,200元作
    為計算基礎，原告請求被告給付看護費用12,000元部分（計
    算式：1,200元×10日＝12,000元）即屬有據，逾此範圍部分
    ，則無理由。
　⒊無法工作損害部分：
　⑴原告固主張其因系爭傷害，需休養310日而受有不能工作之損
    失云云，惟依建佑醫院之上開函覆略以：原告因系爭事故，
    需在家休養3個月等語（見新簡卷第143頁），而原告復未能
    提出其他證據證明其有在家休養310日之必要，是原告因系
    爭事故僅受有3個月不能工作之損害，應可認定。
　⑵又原告主張其原係從事承攬報紙配送之工作，因系爭事故須
    額外委請他人配送報紙，而受有需額外支出薪酬之損失等語
    ，核與證人劉霖樺於本院時具結證稱：伊有幫原告運送報紙
    ，從小港到白河，每日薪資為2,600元，每日都有運送，若
    不每日運送會造成原告與聯合報間之契約違約等語綦詳（見
    新簡卷第335頁至第336頁），是原告主張以每日2,600元作
    為計算不能工作之損失，尚屬合理，以原告不能工作之期間
    為3個月計算，則原告主張因系爭事故而受有不能工作之損
    失234,000元（計算式：2,600元×90日＝234,000元），既為
    被告偉正公司所不爭執（見新簡卷第336頁），自堪信為真
    實，而應准許，逾此範圍部分，即應駁回。
　⒋非財產上損害部分：
　　按慰藉金之賠償須以人格權遭遇侵害，使精神上受有痛苦為
    必要，其核給之標準固與財產上損害之計算不同，然非不可
    斟酌雙方身分資力與加害程度，及其他各種情形核定相當之
    數額（最高法院51年台上字第223 號判例意旨參照）。查原
    告因系爭事故受有系爭傷害，精神上自受有相當程度之痛苦
    ，是原告依據民法第195條第1項規定請求被告賠償其非財產
    上之損害，即屬有據。本院審酌原告最高學歷為國中畢業，
    以承攬報紙運送為業，被告胡文國之最高學歷則為高中畢業
    ，目前為臨時工，薪水收入不定，而被告偉正公司之資本總
    額則為25,000,000元，業據原告及被告胡文國陳明在卷（見
    新簡卷第132頁），並有公司登記基本資料在卷可查（見新
    簡卷第17頁至第19頁），復有本院依職權調取稅務電子閘門
    財產所得調件明細表附卷可稽（見本院卷第17頁至第50頁）
    ，並考量兩造之身分、經濟狀況、教育程度及原告所受傷勢
    ，認原告請求精神慰撫金8萬元為適當，原告逾此金額之主
    張，即非有據。　
　⒌綜合上述，原告得請求被告賠償之金額為391,751元（計算式
    ：46,551元＋19,200元＋12,000元＋234,000元＋80,000元＝391,
    751元）。
四、綜上所述，原告依侵權行為之法律關係，請求被告連帶給付
    391,751元，為有理由，應予准許，原告逾此部分之請求，
    為無理由，應予駁回。
五、本判決原告勝訴部分係就民事訴訟法第427條第1項所定適用
    簡易程序所為被告敗訴之判決，依同法第389條第1項第3款
    規定，應依職權宣告假執行；原告就該部分陳明願供擔保請
    准宣告假執行，僅係促使本院職權之發動，並無准駁之必要
    。至原告敗訴部分，其假執行之聲請已失所附麗，應併予駁
    回。 
六、本件為判決基礎之事證已臻明確，兩造其餘攻擊防禦方法及
    舉證，經本院審酌後認與本件判決結果均不生任何影響，爰
    不逐一論列，附此敘明。
七、訴訟費用負擔之依據：民事訴訟法第79條、第85條第2項。 
中　　華　　民　　國　     110   　年　　10　    月   　
29       日
　　　　　　　　　新市簡易庭     法        官   施志遠
以上正本係照原本作成。
如不服本判決，應於判決送達後20日內，向本院提出上訴狀並表
明上訴理由（須附繕本）。如委任律師提起上訴者，應一併繳納
上訴審裁判費。
中　　華　　民　　國　　110 　年　　11　　月　　1 　　日
             　                                            書  記  官   李慈容